臺灣臺南地方法院臺南簡易庭民事判決
111年度南簡字第429號
原      告  許承彥  


被      告  田本旭  
上列當事人間確認本票債權不存在事件，本院於民國111年8月22
日言詞辯論終結，判決如下：
    主  文
確認附表所示之本票，被告對原告之債權於超過新臺幣135,448
元部分不存在。
訴訟費用新臺幣1,000元由被告負擔。
    事實及理由
壹、程序方面：
一、按簡易訴訟之訴狀送達後，原告不得將原訴變更或追加他訴
    ，但擴張或減縮應受判決事項之聲明者，不在此限，民事訴
    訟法第436條第2項、第255條第1項第3款分別定有明文。本
    件原告起訴時，原請求確認附表所示之本票（下稱系爭本票
    ），被告對原告之債權不存在，嗣於訴訟進行中，減縮為請
    求確認系爭本票，被告對原告之債權於超過新臺幣（下同）
    135,448元部分不存在，經核其性質屬減縮應受判決事項之
    聲明，揆諸首揭規定，尚無不合，應予准許。
二、按確認法律關係之訴，非原告有即受確認判決之法律上利益
    者，不得提起之。民事訴訟法第247條第1項前段定有明文。
    所謂即受確認判決之法律上利益，係指因法律關係之存在與
    否不明，致原告主觀上認為其在法律上之地位有不安之狀態
    存在，且此種不安之狀態，能以確認判決將之除去者而言（
    最高法院52年度台上字第1240號判例意旨參照）。本件被告
    持系爭本票向本院聲請核發裁定准許強制執行，經本院職權
    調閱本院111年度司票字第186號民事裁定卷宗審核無訛。是
    系爭本票既由被告持有並已行使票據權利，原告主張系爭本
    票債權之請求權不存在，顯然兩造就系爭本票債權之請求權
    存否已發生爭執，如不訴請確認，原告在私法上之地位將有
    受侵害之危險，原告提起本件確認系爭本票債權請求權不存
    在之訴，即有確認之法律上利益，合先敘明。
三、被告經合法通知，未於最後言詞辯論期日到場，核無民事訴
    訟法第386條各款所列情形，爰依原告之聲請，准由其一造
    辯論而為判決。
貳、實體方面：
一、原告起訴主張：原告因向被告借款160,000元而簽發系爭本
    票予被告。惟原告曾於民國110年11月1日至110年12月22日
    受僱於被告，每月薪資70,000元，被告應給付原告薪資119,
    677元及110年12月5小時加班費1,875元，總計121,552元，
    原告僅於110年12月10日轉帳薪資30,000元予被告，尚餘薪
    資91,552元未給付被告。此外，於110年11月8日，原告又再
    向被告借款40,000元。於110年11月11日，被告曾替原告支
    付修車費用7,000元。原告並未於110年11月14日向被告借款
    20,000元。原告於110年11月20日曾向被告借款20,000元。
    被告對原告之債權僅餘135,448元(計算式:160,000+40,000+
    7,000+20,000－91,552=135,448)。為此，提起本件訴訟。並
    聲明：確認系爭本票，被告對原告之債權於超過135,448元
    部分不存在。
二、被告於最後言詞辯論期日未到場，據其之前到庭答辯以：原
    告因向伊借款160,000元而簽發系爭本票交付予伊。伊對原
    告主張於110年11月1日至110年12月22日受僱於伊，每月薪
    資約定為70,000元沒有意見，但原告擔任工頭，其工作為責
    任制，無加班費，薪資應按實際工作天數計算，原告於110
    年11月僅工作20天，伊僅需支付原告110年11月薪資46,666
    元。110年12月原告也只作20天，原告110年12月之薪資亦為
    46,666元，伊已於110年12月10日轉帳30,000元予原告作為1
    10年11月之薪資。原告在110年11月8日又向伊借40,000元；
    110年11月11日原告之汽車修繕費用7,000元，由伊先代墊予
    保養廠；110年11月14日、11月20日原告分別向伊借款20,00
    0元等語。並聲明:原告之訴駁回。
三、得心證之理由：
　㈠兩造均不爭執原告因向被告借款160,000元而簽發系爭本票交
    付被告，被告對原告自有160,000元之本票債權存在。原告
    主張被告積欠伊110年11月至110年12月22日薪資及加班費，
    扣除被告於110年12月10日給付薪資30,000元後，原告得以
    剩餘之薪資債權與本票債權抵銷。被告又辯以原告另於110
    年11月8日向伊借款40,000元、11月11日借款7,000元、11月
    14日借款20,000元、11月20日借款20,000元等語。原告對其
    於110年11月8日、11月11日、11月20日分別向被告借款40,0
    00元、7,000元、20,000元等情並不爭執，惟否認曾於110年
    11月14日向被告借款20,000元，被告就其曾於110年11月14
    日借款20,000元予原告之事實並未舉證證明，其主張自難採
    信，是原告積欠被告借款共227,000元(計算式:160,000元+4
    0,000元+7,000元+20,000元=227,000元)。
　㈡就原告對被告之薪資債權數額部分，被告對於原告主張於110
    年11月1日至12月22日受僱於被告，每月薪資為7萬元，被告
    曾於110年12月10日給付原告薪資30,000元、原告於110年12
    月加班5小時等節雖不爭執，惟辯以原告擔任工頭，其工作
    為責任制，無加班費，且薪資應按實際工作日數計算云云。
    經查，兩造既約定原告薪資係每月70,000元，被告就其辯以
    原告之薪資約定按實際工作日數計算之事實，自應由被告舉
    證證明，被告就此部分事實並無舉證，其抗辯自不足採信。
    又被告辯以原告之工作為責任制，不得計算加班費部分，亦
    與勞動基準法之規定有違，此部分抗辯亦難憑採。是以，原
    告得向被告請求110年11月至12月22日之薪資及加班費共121
    ,552元(計算式:70,000+70,000÷31×22=119,677、70,000÷31
    ÷8×5×1.33=1,875，元以下四捨五入，以下同)，扣除被告已
    於110年12月10日給付之薪資30,000元，原告對被告得主張
    之薪資債權金額為91,552元，與被告對原告之借款債權227,
    000元抵銷後，原告尚應給付被告135,448元(計算式:227,00
    0－91,552=135,448)。
　㈢從而，原告主張系爭本票，被告對原告之債權於超過135,448
    元部分不存在等語，洵屬有據，應可採信。
四、綜上所述，本件原告起訴請求判決確認系爭本票，被告對原
    告之債權於超過135,448元部分不存在，為有理由，應予准
    許。
五、訴訟費用負擔之依據:民事訴訟法第78條。
中　　華　　民　　國　　111 　年　　9 　　月　　8 　　日
　　　　　　　　　臺灣臺南地方法院臺南簡易庭
                                  法  官  李姝蒓
以上正本係照原本作成。 
如不服本判決，應於送達後20日內，向本院提出上訴狀並表明上
訴理由（須按他造當事人人數附繕本）。如委任律師提起上訴者
，應一併繳納上訴審裁判費。
中　　華　　民　　國　　111 　年　　9 　　月　　8 　　日
                                  書記官  張鈞雅  　
附表:　　　　　　　　　　　　　　
編號 發票日 票面金額 到期日 發票人 票據號碼 001 110年11月6日 160,000元 未記載 許承彥 TH670533